【裁判字號】    95,交聲,257
【裁判日期】    951229
【裁判案由】    違反道路交通管理處罰條例聲明異議
【裁判全文】
臺灣士林地方法院交通事件裁定         95年度交聲字第257號
原處分機關  交通部公路總局臺北區監理所
異  議  人  甲○○
即受處分人
上列受處分人因違反道路交通管理處罰條例案件，對於交通部公
路總局臺北區監理所於民國95年3 月29日所為之北監自裁字第裁
40-Z00000000號處分（原處分案號：內政部警政署國道公路警察
局舉發違反道路交通管理事件通知單公警局交字第Z00000000 號
）聲明異議，本院裁定如下：
    主  文
原處分撤銷。
甲○○汽車未領用牌照行駛，處罰鍰新臺幣仟陸佰元。
    理  由
一、按汽車未領用牌照行駛者，處汽車所有人新臺幣（下同）
    3,600 元以上10,800元以下罰鍰，道路交通管理處罰條例第
    12條第1 項第1 款定有明文。
二、原處分意旨略以：異議人即受處分人甲○○所有車牌號碼
    CK-3955 號自小客車，於民國94年10月13日晚上11時許，
    由駕駛人郭佳達行駛於國道高速公路，嗣於國道10號東向18
    公里處，經內政部警政署國道公路警察第5 警察隊舉發其有
    「無牌無照行駛公路」之違規當場掣單舉發，經原處分機關
    調查結果，該車牌號碼CK-3955 號自小客車因汽車行駛於高
    速公路或設站管制之道路，而不遵管制之規定，於88年3 月
    5 日業經原處分機關逕行註銷，違規當日係未領牌照行駛於
    道路，爰依違反道路交通管理處罰條例第12條第1 項第1 款
    之規定，裁處異議人罰鍰10,800元。
三、聲明異議意旨略以：異議人即受處分人甲○○本身不識字也
    不會開車，該車係伊丈夫陳明祥以異議人的名義購買，陳明
    祥入獄服刑後，該車便不知去向，直到95年突然接獲裁決書
    ，始知該車係由異議人不認識之人郭佳達使用中，異議人完
    全未使用該車，該處罰並不合理，爰依法聲明異議等語。
四、本院查：
  (一)異議人甲○○對於其所有之自小客車於前揭時、地，經警舉
    發「未領牌照行駛」之違規事實並不爭執，且有內政部警政
    署國道公路警察局94年10月13日公警局交字第Z00000000 號
    舉發違反道路交通管理事件通知單1 紙附卷可佐，足見異議
    人所有之自小客車確有前揭「未領牌照行駛」之交通違規事
    實，已堪認定。異議人雖以上開情詞置辯，惟未能舉證以實
    其說，是上開車號自小客車，仍應認異議人即係道路交通管
    理處罰條例所指之汽車所有人無疑，上開所辯，顯屬卸責之
    詞，不足採信。
  (二)按交通警察製單舉發違反道路交通管理處罰條例所列之違規
    事實，本質上為行政處分，係公務員基於職務上之權力，依
    法就特定之具體事件所為之具公法上效果之單方面行政行為
    ，其舉發之意思表示自應完成合法送達以到達令受處分人可
    明確知悉受處罰之內容、對象暨救濟方法之目的，而違反道
    路交通管理事件統一裁罰基準及處理細則第11條第1 項雖規
    定：當場舉發如受處分人非該當場被查獲之行為人或駕駛人
    （例如係汽車所有人）時，除應填寫駕駛人或行為人資料外
    ，並應填載查明受處分人資料，再交付被查獲之行為人代收
    ，即可完成舉發程序，而對外產生舉發之效力，然對於受處
    分人而言，自仍應另行通知於應到案日前到案，始能苛責其
    未於應到案日前到案之責任。否則，倘違規駕駛因故不將舉
    發通知單交付受處分人，受處分人因而無從知悉舉發事實，
    亦無法於應到日前到案，仍將此他人不轉交之不利後果轉嫁
    受處分人而逕行科處最高額罰鍰，豈非使受處分人為自己無
    法控制之風險負責，而非事理之平。此時，倘舉發機關或原
    處分機關未提出其他積極事證，足認受處分人得於應到案日
    前相當時日知悉被舉發之事實，自不宜僅以受處分人因而無
    法於到案日前到案，科處最高額罰鍰。經查：本件舉發員警
    於舉發本件違規時，係當場掣單交付違規駕駛人郭佳達收受
    ，且經本院遍查卷內資料，並無證據證明受處分人於應到案
    日前已合法收受送達或知悉上開違規行為遭舉發之事實，揆
    諸上開說明，自不得逕依修正前裁罰基準之規定，裁處異議
    人最高額罰緩。
  (三)綜上所述，原處分意旨認異議人有前揭違規事實而裁處罰鍰
    ，固非無見，然其逕予裁處最高額罰鍰，則有不當。原處分
    既有前開瑕疵可指，洵屬不當，本案自應予以撤銷，另為適
    法之處罰。爰審酌異議人違規情節之輕重等一切情狀，依道
    路交通管理處罰條例第12條第1 項第1 款之規定，諭知異議
    人如主文第2 項所示之處罰。
五、據上論斷，應依道路交通案件處理辦法第20條前段，裁定如
    主文。
中    華    民    國    95    年    12    月    29    日
                  交通法庭法  官  馬傲霜
以上正本證明與原本無異。
如不服本裁定應於送達後5 日內，向本院提出抗告狀。
                          書記官  陳玉瓊
中    華    民    國    96    年    1     月     3    日


司法院資訊處製作；財團法人民間司法改革基金會備份。
